---
title: "Imports Arbres SE"
author: "Olivier Leroy"
date: "25 avril 2019"
output: html_document
---

# Chargement des bibliothèques 

```{r, echo=FALSE}
### manip
library(dplyr) # manip de données en tidyverse
library(tibble)
library(tidyr)
library(lubridate) # date
library(stringr) # modif sur character
library(rlist)

### visualisation
library(ggplot2) # la visualisation
library(tmap) # carto
library(tmaptools) # + outils pour tmap
library(ggmap)# carto +
library(leaflet) # carto web
library(rsconnect) # pour partager une carte
library(RColorBrewer) # des palettes

## analyse spatiale / carto
library(sp) # classes et methodes pour données spatiales pe déclassé par SF
library(rgdal) #gdal pour projection, crud et surtout export
library(rgeos) # geos, penser à installer libgeos++-dev avant, travail avec objet sp
library(sf) # nouveau package de classes et methodes spatiales doit "remplacer" rgdal et rgeos (et ofc sp) 
library(units) # gestion des unités pour ha
library(spatstat) # point patern anlysis
library(rmapshaper) #Visvalingam’s algorithm pour ms_simplify
library(maptools) # des outils principalements de conversion
```

# Lecture des données 

```{r}
arbres_se.shp <- st_read("data/arbres_se_brut.geojson", stringsAsFactors = FALSE)
summary(arbres_se.shp)
```

EPSG : 3946

25984 point 

Toutes les infos dans DESCRIPTION qui est une chaine de caractères 

# Recodage des données

```{r}
plot(arbres_se.shp)
```


## Pour le genre

```{r}
# word() permet de sélectionner des "mots"  dans des lignes de caractères, mot étant définit comme separer par whitespace
arbres_se.shp$genus <- word(arbres_se.shp$DESCRIPTION, 1) # ici on peut prendre le premier mot et assumer le genre, genus dans OSM
sort(unique(arbres_se.shp$genus), na.last = F)
```

### Erreurs 

Il y a un "x" , "indéterminé" et "inconnu"

#### Pb lié à "x"

```{r}
arbres_se.shp[arbres_se.shp$genus == "x",]
```

Il semble que ce ne sont que les cyprès de Leyland, les Cyprés de Leyland glauque et les chitalpa qui ne soient concernés (36 cas). La meilleure solution est probablement de supprimé le "x"dans le champs DESCRIPTION. 


```{r}
arbres_se.shp$DESCRIPTION[arbres_se.shp$genus == "x"]
```

```{r}
# on remplace DESCRIPTION qui posséde un x par une version sans x
# attention besoin de generer un premier genus
arbres_se.shp$DESCRIPTION[arbres_se.shp$genus == "x"] <- str_remove(arbres_se.shp$DESCRIPTION[arbres_se.shp$genus == "x"],  "\\s|[x]\\s")
```



#### Pb lié à "indéterminé"

```{r}
arbres_se.shp[arbres_se.shp$genus == "Indéterminé",]
```

Pour les "indéterminé"s (1072 cas) il me semble que cela correspond à des emplacements vide d'arbres, Ici je suis plus sur l'idée d'un import dans OSM de les supprimer car ils ne correspondent pas à des arbres.

```{r}
arbres_se.shp <- arbres_se.shp %>% 
        filter(! genus == "Indéterminé")
    
summary(arbres_se.shp)
```

#### pb lié à inconnu

```{r}
arbres_se.shp[arbres_se.shp$genus == "inconnu",]
```

#### Localisation d' inconnu

```{r}

SE_inconnu.shp <- arbres_se.shp %>% 
    filter(genus == "inconnu") %>% 
    st_transform(4326)


carto_SE <- leaflet() %>%
    addTiles() %>%
    addCircleMarkers(data = SE_inconnu.shp, radius = 2) 
  
carto_SE

```

Ce n'est pas 'evident de savoir à quoi cela correspond (certains sont sur la photo aerienne d'autres pas), je suis d'avis de ne pas garder

```{r}
arbres_se.shp <- arbres_se.shp %>% 
        filter(! genus == "inconnu")
    
summary(arbres_se.shp)
```



### Ré-initialisation de genus


```{r}
arbres_se.shp$genus <- word(arbres_se.shp$DESCRIPTION, 1) # ici on peut prendre le premier mot et assumer le genre, genus dans OSM
sort(unique(arbres_se.shp$genus))
```
```{r}
arbres_se.shp %>% 
    st_set_geometry(value = NULL) %>% # drop de la geometrie 
    group_by(genus) %>% # il faut avoir un champ pour ordomer
    summarise(comptage = n()) %>%  # donc je passe par un tableau intermediare
    filter(comptage >= 75) %>% 
    ggplot(aes(x = reorder(genus, comptage), y = comptage)) + # ici x est ordonné par comptage
    geom_bar(stat =  "identity") + # stat = identity car on a un tableau de valeur par genre et pas un count
    coord_flip() + # on change de sens 
    xlab("") +
    ylab("Nombre d'arbres") +
    #titre 
    ggtitle("Principaux genres à Saint-Étienne", subtitle = "Genres avec au moins 75 occurences") +
    theme(axis.text.y = element_text(size = 8)) # modification de la taille de l'axe y
```


## Pour l'espece

### exploration et correction 

```{r}
sort(unique(word(arbres_se.shp$DESCRIPTION, 2)))
```

 Il semble y avoir au moins 4 problèmes "x", "sp.", "" et "inconnu"
 
```{r}
## attention c'est du base R, donc pas ultra lisibile
arbres_se.shp$species <- paste(word(arbres_se.shp$DESCRIPTION, 1), word(arbres_se.shp$DESCRIPTION, 2)) # initialisation

arbres_se.shp$species[word(arbres_se.shp$DESCRIPTION, 2) == "sp."] <- NA # sp en NA
arbres_se.shp$species[word(arbres_se.shp$DESCRIPTION, 2) == "inconnu"] <- NA # inconnu en NA

# pour "x" on va prendre les trois premiers mots pour constituer l'hybride, c'est long car il y a pas mal d'indexation
# on indexe par rapport à "x"
arbres_se.shp$species[word(arbres_se.shp$DESCRIPTION, 2) == "x"] <- paste(word(arbres_se.shp$DESCRIPTION, 1)[word(arbres_se.shp$DESCRIPTION, 2) == "x"], word(arbres_se.shp$DESCRIPTION, 2)[word(arbres_se.shp$DESCRIPTION, 2) == "x"], word(arbres_se.shp$DESCRIPTION, 3)[word(arbres_se.shp$DESCRIPTION, 2) == "x"])

# un test
sort(unique(arbres_se.shp$species), na.last = F)
```
 
 
 Il y a des NA à vérifier
 
 
```{r}
unique(arbres_se.shp$DESCRIPTION[is.na(arbres_se.shp$species)])
```
 
 
 sp. et inconnu sont bien des NA dans species par contre on a deux erreurs: 
 
 * Styphnolobium  japonicum
 * Xanthocyparis  nootkatensis
 
 Elles sont dues à des whitespace après le nom de genre
 
```{r}
# dans le cas d'un double whispace entre le genre et l'especes on prend le premier et troisieme mot
arbres_se.shp$species[word(arbres_se.shp$DESCRIPTION, 2) == ""] <- paste(word(arbres_se.shp$DESCRIPTION, 1)[word(arbres_se.shp$DESCRIPTION, 2) == ""], word(arbres_se.shp$DESCRIPTION, 3)[word(arbres_se.shp$DESCRIPTION, 2) == ""])
## on verifie que les deux espèces Styphnolobium et Xanthocyparis
sort(unique(arbres_se.shp$species), na.last = F)   
    
```
 
 ## Quelques stats de bases
 
```{r}
arbres_se.shp %>% 
    st_set_geometry(value = NULL) %>% # drop de la geometrie 
    group_by(species) %>% # il faut avoir un champ pour ordomer
    summarise(comptage = n()) %>%  # donc je passe par un tableau intermediare
    filter(comptage >= 100  &
            !is.na(species)   ) %>% ## ici je rajoute un filtre sur les NA
    ggplot(aes(x = reorder(species, comptage), y = comptage)) + # ici x est ordonné par comptage
    geom_bar(stat =  "identity") + # stat = identity car on a un tableau de valeur par genre et pas un count
    coord_flip() + # on change de sens 
    xlab("") +
    ylab("Nombre d'arbres") +
    #titre 
    ggtitle("Principales éspèces à Saint-Étienne", subtitle = "Espèces avec au moins 100 occurences") +
    theme(axis.text.y = element_text(size = 8)) # modification de la taille de l'axe y
```
 
 Les platanes sont fortements en tête. Les érables, proches en genre, se divisent en deux especes bien présentes (platanoides et pseudoplatanus) et trois autres espèces moins présentes. 
 
# les noms vernaculaires
 
Ils sont dans DESCRIPTION après ":"

```{r}
# un patron qui prend tout après ": "
patron <- "(?<=\\:\\s).*"


arbres_se.shp <- arbres_se.shp %>% 
    # ici le "species:fr" pourrait être un "taxon:fr" car on pas mal de nom de cultivar
    # on extrait tout ce qui correspond au patron, le str_extract est plus cours qu'une indexation avec un grep
    # par contre il ne retourne que le premier cas, si il n'y en a plusieurs ce qui ne devrait pas être notres cas
    mutate("species:fr" = str_extract(arbres_se.shp$DESCRIPTION, pattern = "(?<=\\:\\s).*"))

# ici c'est juste un graph pour verifier 
# arbres_se.shp %>% 
#     st_set_geometry(value = NULL) %>% # drop de la geometrie 
#     group_by(`species:fr`) %>% # il faut avoir un champ pour ordomer
#     summarise(comptage = n()) %>%  # donc je passe par un tableau intermediare
#     filter(comptage >= 100  &
#             !is.na(`species:fr`)   ) %>% ## ici je rajoute un filtre sur les NA
#     ggplot(aes(x = reorder(`species:fr`, comptage), y = comptage)) + # ici x est ordonné par comptage
#     geom_bar(stat =  "identity") + # stat = identity car on a un tableau de valeur par genre et pas un count
#     coord_flip() + # on change de sens 
#     xlab("") +
#     ylab("Nombre d'arbres") +
#     #titre 
#     ggtitle("Principales éspèces à Saint-Étienne", subtitle = "Espèces avec au moins 100 occurences") +
#     theme(axis.text.y = element_text(size = 8)) # modification de la taille de l'axe y
```

# verfification occupé - libre
## Extraction
Il y a dans DESCRIPTION un "emplacement" pour chaque arbre qui peut être qualifié soit de Vide soit Occupé. 

```{r}
# occupation prend la valeur de 1 pour tous
arbres_se.shp$occupation <- 1 
# si "Vide" est present prend la valeur 0, on le fait via une indexation sur un grep
arbres_se.shp$occupation[grep(pattern = "Vide" , arbres_se.shp$DESCRIPTION)] <- 0
# table pour resume
table(arbres_se.shp$occupation)
```

Il y a 163 "Emplacement Vide". Verifions ensuite si il y a patron quelconque derrière. 

## Verification 

```{r}
arbres_se.shp %>% 
    st_set_geometry(value = NULL) %>% 
    filter(occupation == 0) %>% 
    select(genus, species)
```

Il ne semble pas qu'il y ai des différences notables.  

# Préparation des données

## Selection et filtre des variables

```{r}
arbres_se.final.shp <- arbres_se.shp %>% 
  rename("ref:FR:Saint-Etienne:tree" = GID) %>% # on garde l'id de la BD
  mutate("source:name" = "Arbres d'alignement de la ville de Saint-Etienne", #source des données
         denotation = "avenue") %>% # arbre d'avenue, c'est pas tjrs le cas 
  select(-APIC_CDATE, -APIC_MDATE, -NATURE, -CD_LIMCO, -RIVOLI, -occupation, -DESCRIPTION) # on enleve les champs non utiles dans OSM
summary(arbres_se.final.shp) # une verif
```

## leaf_type et leaf_cycle


```{r}

leaf2 <- read.csv2("data/leaf_type_ajout.csv", sep = ",", stringsAsFactors = FALSE) # ouverture du fichier 
summary(leaf2)
leaf2 <- leaf2 %>% 
    mutate(Genus = str_trim(leaf2$Genus))
unique(leaf2$Genus)

```

Le fichier CSV provient du [wiki](https://wiki.openstreetmap.org/wiki/FR:Tag:natural%3Dtree).

Il pose un probleme interessant : des genres peuvent avoir des espèces décidues (deciduous) et sempervirentes (evergreen) : dans les chênes il y a les chênes pubescents et les chênes verts. 


```{r, "verfication des genres presents"}
sort(unique(arbres_se.final.shp$genus)[unique(arbres_se.final.shp$genus) %in% leaf2$Genus]) # liste des genres presents
sort(unique(arbres_se.final.shp$genus)[!(unique(arbres_se.final.shp$genus) %in% leaf2$Genus)]) # liste des genres absents
```

```{r, "join sur genus"}
arbres_se.final.shp <- arbres_se.final.shp %>% # une jointure
               left_join(leaf2, by = c("genus" = "Genus"))
summary(arbres_se.final.shp)
head(arbres_se.final.shp)
```


# Export 

```{r, message=FALSE, "sous fichiers pour facilier l'export"}
## il faut dans ce cas transformer pour le bon CRS
arbres_se.final.shp <- st_transform(arbres_se.final.shp, 4326)
st_crs(arbres_se.final.shp)

## un gros json pour le moment dans l'avenir pe le diviser
# st_write(arbres_se.final.shp, dsn = "data/arbres_se_final.geojson")
```

## on vire les NULL du json

Ici semble inutile

```{r}
# test <- list.load("arbres_se.final.json")
# test_clean <- list.clean(test)
# list.save(test_clean, "arbres_se.final.json")
```

# zone pour l'experimentation 

Ici On va ne garder qu'une partie des données pour l'experimentation d'albiziapp

```{r}
zone.shp <- st_read("data/zone_se.shp") # ouverture du fichier de zone 
st_crs(zone.shp)
summary(zone.shp)
sum(st_area(zone.shp))/10000 # surface de la zone ici en ha car je suis en m2 en 4326
sum(st_area(zone.shp[1,]))/10000 # surface de la zone reduite ici 

```

On ne garde que ce qui dans zone. 

```{r}
# attention ici on est en lat/long et st_intersetcs fait comme si on était projeté
# dans notre cas c'est pas grave car on est sur une petite surface mais du coup si on utilise un 
# st_intersect c'est apparament mieux d'être en projeté
arbres_xp <- arbres_se.final.shp[zone.shp,] # un clip sur la zone totale
arbres_xp_reduit <- arbres_se.final.shp[zone.shp[1,],] # un clip sur la zone réduite
summary(arbres_xp)
summary(arbres_xp_reduit)

#st_write(arbres_xp, dsn = "data/arbres_se_xp.geojson")


plot(st_geometry(arbres_xp )) # un plot pour verifier (on passe par le geom car on veut juste verifier les points pas toutes les variables)
plot(st_geometry(zone.shp))
plot(st_geometry(zone.shp[1,]))

```

## une carte

```{r}
arbres_xp$arbre <- 1
st_crs(arbres_xp)
## ici j'ai utilisé ggmap mais les API sur les site de tuiles sont de moins en moins open donc il faudra pe un jour le changer
# bb est une fonction de tmap qui permet de retourner une bounding box sous un format matrix
# on va chez stamen, on prends toner-lite, préciser le zoom aide pour le dl des tuiles
se_stan <-  get_map(bb(arbres_xp, output = "matrix"), source = "stamen",  maptype = "toner-lite", zoom = 16) 
ggmap(se_stan) +
    geom_sf(data = arbres_xp, inherit.aes = FALSE, pch = 16, alpha = 0.7, col = "green", size = 0.5) +
    xlab("") + ylab("")

carto_se <- leaflet() %>%
    addTiles() %>%
    addCircleMarkers(data = arbres_xp, radius = 2) 

carto_se

```

## des stats

```{r}
comptage_xp <-  arbres_xp %>% # pour l'ensemble
    st_set_geometry(value = NULL) %>% # on drop la geometrie
    group_by(genus) %>% # groupe par genus ou species
    summarize(comptage = n()) %>% # on compte
    arrange(desc(comptage)) # on range juste pour la lisibilité

comptage_xp_reduit <- arbres_xp_reduit %>% # pour le sous ensemble
    st_set_geometry(value = NULL) %>% # on drop la geometrie
    group_by(genus) %>%  # groupe par genus ou species
    summarize(comptage = n()) %>% # on compte
    arrange(desc(comptage)) # on range juste pour la lisibilité
    
```


On a un peu trop de genre pour que cela soit lisible sur un graph/carte en dessous de 10 individus species va devenir "autre". Je sais pas encore si je vais le garder. 

```{r}
comptage_xp %>% 
    # ici on reprend le fichier de comptage et on va attraibuer Autres si on est inf à 10
    # puis on regroupe et recompte
    mutate(espece = if_else(comptage_xp$comptage >= 10, comptage_xp$genus, "Autres")) %>% 
    group_by(espece) %>% 
    summarize(comptage = sum(comptage)) %>% 
    arrange(desc(comptage))

```



On regarde la répartition des genres. On va attribuer une zone aux arbres ce qui est sans doute l'option la plus simple (et avec laquelle j'aurais du commencer)


```{r}
arbres_xp <- st_join(arbres_xp, zone.shp) # une jointure spatiale, ici on prend tous le fichier comme il est presque vide
table(arbres_xp$id) # une verif

# un rableau temporaire qui compte l'occurence par genre
temp_order <- arbres_xp %>%  
    st_set_geometry(value = NULL) %>% 
    group_by(genus) %>% 
    tally()

# on le reinjecte dans arbres_xp pour ordonner le futur graph par le nombre d'occurence
arbres_xp <- left_join (arbres_xp, temp_order, by =c ("genus" = "genus" ))
```



```{r}
arbres_xp %>% 
    st_set_geometry(value = NULL) %>% # on drop la geométrie
    ggplot(aes(x= reorder(genus, n))) + #  fill = as.factor(id))) + # ici on reoder avec n et on met id n factor pour le remplissage
    geom_bar(fill = "#8BBFDD") + 
    labs(x="Genre",
         ylab="Nombre d'arbres") +
    coord_flip() + 
    #scale_fill_manual(values = c("#90D18D", "#8BBFDD"),  # des couleurs moins piquantes
    #                                 name = "Zonage", labels = c("Elargi", "Reduit")) + # la legende
    theme(axis.text=element_text(size=8)) # on diminue la taille des labels

 
```

## des stats de distance et NN

```{r}
## ici on passe en sp avec sf
xp_sp <- as(st_transform(arbres_xp, 2154), "Spatial")
## ici on passe en ppp avec maptools
xp_ppp <- as(xp_sp, "ppp") 

## on verifie 
class(xp_ppp)
str(xp_ppp)

## on plot
plot(xp_ppp$x, xp_ppp$y)
# ici juste dans un veteur
# nndist vient de spatstat 
arbre_plus_proche <- nndist(xp_ppp)
class(arbre_plus_proche )
length(arbre_plus_proche )
head(arbre_plus_proche )

## on sauve comme une nouvelle variable
arbres_xp$dist <- nndist(xp_ppp)

# un graph
arbres_xp %>% 
ggplot(aes(dist)) + #colour = as.factor(id))) + # il faut un facteur pour utiliser colours
    geom_freqpoly(binwidth = 1) + # freqpoly avec un binwidth de 1 m 
    # scale_colour_manual(values = (c("#90D18D", "#8BBFDD")),  # des couleurs moins piquantes
    #                                  name = "Zonage", labels = c("Elargi", "Reduit")) + # la legende
    xlab("distance (m)") +
    ylab("Nombres d'arbres")

```


#### La distance à un arbre de meme genre

```{r}

arbres_xp_dist <- arbres_xp
arbres_xp_dist$ndistidem <- NA

## attention il faut plus de deux arbres sinon nndist va retourner un vecteur de taille 0 alors que 1 est le minimum pour l'indexation
dist_same_tree <- function(nom_genre, arbres_sf) {
# on filtre sur un genre
arbres_xp_filter <- filter(arbres_sf, genus == nom_genre) %>% 
    select('ref:FR:Saint-Etienne:tree', geometry)
# on converti ce sf en ppp filtrer, on passe aussi en lambert
arbres_xp_filter.ppp <- as(as(st_transform(arbres_xp_filter, 2154), "Spatial"), "ppp")
# on passe nndist dans le tible filtré
arbres_sf$ndistidem[arbres_sf$genus == nom_genre] <- nndist(arbres_xp_filter.ppp)
return(arbres_sf)
}

nom_genre <- c("Platanus", "Prunus", "Acer", "Pinus", "Tilia", "Sorbus", "Quercus", "Cedrus", "Alnus", "Populus") 



for(i in 1:length(nom_genre)){
    arbres_xp_dist <- dist_same_tree(nom_genre[i], arbres_xp_dist)
    print(nom_genre[i])} 

# arbres_xp_dist <- dist_same_tree(nom_genre, arbres_xp_dist)
```

```{r}
arbres_xp_dist %>% 
    filter(!is.na(ndistidem)) %>% 
ggplot(aes(ndistidem, fill = genus)) + # il faut un facteur pour utiliser colours
    geom_histogram(binwidth = 1) + # freqpoly avec un binwidth de 1 m 
    scale_x_continuous(limits = c(0,30)) +
    facet_wrap(~genus, ncol = 2) +
    xlab("distance (m)") +
    ylab("Nombres d'arbres")
```

