---
title: "Arbres d'alignement Lyon"
author: "Olivier Leroy"
date: "8 janvier 2019"
output:
  pdf_document: default
  html_document: default
---


### Chargement des libraries

```{r, "chargment des libraries", message = FALSE}
library(sp)
library(sf)
library(dplyr)
library(ggplot2)
```

# Analyse exploratoire

## chargement des données

Les données sont issues de Lyon Open Data

```{r, "lecture du fichier shape"}
arbres_lyon.shp <- st_read("abr_arbres_alignement.abrarbre.shp")
summary(arbres_lyon.shp)
```

Le fichier comprends `r dim(arbres_lyon.shp)[1]` arbres et `r dim(arbres_lyon.shp)[2]` variables. On trouve `r length(unique(arbres_lyon.shp$essencefra))` noms vernaculaires. Il y aura donc surement des noms à verifier/homogeneiser. 

### Espèce / species et genre / genus 

#### genre

```{r, "genre"}
sort(unique(arbres_lyon.shp$genre))
```

Cette liste comprend trois valeurs étranges : 

* "Emplacement libre" : 3447 lignes

* "souche" : 1615 lignes 

* "Non défini" : 12 lignes


"Emplacement libre" comprend une très grande majorité de valeur nulle (0) qui devrait être conisderés comme NA et quelques valeurs positives (une absence dárbre avec une hauteur) qui sont probablement des artefacts. 

"Souche" doit correspondre à des arbres morts. Seul deux d'entre eux ont une circonférence et trois une hauteur. Je ne pense pas que cela soit important. 

"Non défini" est étrange car tous possédent une circonférence, il est donc possible que cela soit des arbres non identifiés mais qui existe bien. 

Dans le cadre d'OSM je pense qu'il ne faut pas garder ces lignes ("on cartographie le terrain"). 

```{r, "correction des non-genres"}
arbres_lyon.shp$filtre <- 0
arbres_lyon.shp$filtre[arbres_lyon.shp$genre == "Emplacement libre"] <- 1
arbres_lyon.shp$filtre[arbres_lyon.shp$genre == "souche"] <- 1
arbres_lyon.shp$filtre[arbres_lyon.shp$genre == "Souche"] <- 1
arbres_lyon.shp$filtre[arbres_lyon.shp$genre == "Non défini"] <- 1
arbres_lyon.shp <-arbres_lyon.shp %>%
 filter(filtre == 0)
```


Il y a egalement deux valeurs manquantes (NA) pour genre. Ce sont deux Hibiscus

```{r}
arbres_lyon.shp[is.na(arbres_lyon.shp$genre),] # ici on verifie les na 
#genre est un facteur, je le garde comme tel mais on pourrait aussi s'en passer
levels(arbres_lyon.shp$genre) <- c(levels(arbres_lyon.shp$genre), "Hibiscus") 
arbres_lyon.shp$genre[is.na(arbres_lyon.shp$genre)] <- "Hibiscus"
```



#### espèce

```{r, "espece"}
sort(unique(arbres_lyon.shp$espece))
```

Cette liste comprend trois termes posant questions : 

* hybride : 2148 lignes

* "hybride turneri" : 1 lignes

* "x zoeschense" : 17 lignes

Ces trois termes sont tous liés à la façon dont la base a codé les hybrides (et Espèce). Les hybrides sont un cas particulier du nom latin qui est constitué majoritairement de deux noms. Ici le champs espèces est probablement une extraction automatique du second nom. L'extraction n'a prévu le cas des hybrides. 

Utiliser "hybride" plutôt que × qui est un caractère particulier n'est pas une mauvaise idée et éviterais des tas de problème d'encodage (on utilise souvent x pour aller plus vite)

```{r, "hybride"}
arbres_lyon.shp$espece <- recode(arbres_lyon.shp$espece, hybride = "×" )
arbres_lyon.shp$variete[arbres_lyon.shp$espece == "hybride turneri"] <- "turneri"
arbres_lyon.shp$espece[arbres_lyon.shp$espece == "hybride turneri"] <- "×"
arbres_lyon.shp$variete[arbres_lyon.shp$espece == "x zoeschense"] <- "zoeschense"
arbres_lyon.shp$espece[arbres_lyon.shp$espece == "x zoeschense"] <- "×"
sort(unique(arbres_lyon.shp$espece))

arbres_lyon.shp$species <- ifelse(arbres_lyon.shp$espece == "×" , paste(arbres_lyon.shp$genre, arbres_lyon.shp$espece,  arbres_lyon.shp$variete), paste(arbres_lyon.shp$genre, arbres_lyon.shp$espece))

```


### Circonférence

```{r, "circonférence summary"}
summary(arbres_lyon.shp$circonfere)
```

J'ai toujours du mal avec la circonférence qui est difficile à visualiser (le diamètre est plus parlant) à titre d'exemple:  un arbre de 1 m de DHP (diamètre à hauteur de poitrine) à une circonférence de 3,14m et 2m donne 6,28m (ce sont de très gros arbres).

La cironférence minimale de `r min(arbres_lyon.shp$circonfere, na.rm = T)` concerne 8618 arbres. C'est soit une absence de donnée mal codée (devrait être NA), ou alors on est face à des arbustes qui n'ont pas encore de circonférence à 1,30. Est-ce possible ? 

OSM utilise cependant la circonférence et par défaut celle-ci doit être en mêtre. *cironfere* semble être plutôt en cm, la mediane serait  donc de 0,49 m et non pas 49 m soit `r 0.49/pi` m de DHP. Si elle est bien en cm il est peut probable que l'on ai des arbres de plus de 628 cm de circonfèrence (des arbres de 2 m de DHP sont très rares). 


```{r, "cironférence données superieures à 628"}
table(arbres_lyon.shp$circonfere[arbres_lyon.shp$circonfere >= 628])
```


Le plus évident est l'arbre de 12210 cm de circonférence (prés de 39 m de rayon) qui doit correspondre à une erreur de frappe (trop de deux ?). Vient ensuite les `"999"` qui sont souvent utilisés pour indiquer des valeurs manquantes. le fait qu'ils aient tous été plantés après 2005 renforce cette idée. Les 29 arbres ayant une 800 de `circonfere ` ont tous été plantés le même jour (2018-06-25) et sont sur la même avenue (avenue Bataillon Carmognole Liberté, Vaulx-en-Velin). On peut éliminer l'hypothèse de gros arbres. Si ils ont tous le même diamètre et qu'ils ont bien été tous plantés la même date il est possible que de jeunes arbres aient 0,08 m (8cm de circonfèrence). Dans un premier temps il me semble cependant plus sage de leur attribuer une valeur manquante.   Pour les dernières valeures (1069, 997 et 1114) il est probable que l'on soit aussi dans une erreur d'encodage et donc en attendant ils prendront également NA. 

```{r, "circonférence valeurs manquantes et passage en m"}
# passage en m et en "circumference"
arbres_lyon.shp$circumference <- arbres_lyon.shp$circonfere/100 # passage en m
# on passe en NA les arbres trop gros, seul 800 pourrait être corrigé en 0,08
arbres_lyon.shp$circumference[arbres_lyon.shp$circumference >= 6.28] <- NA 
# puis les arbres trop petit
arbres_lyon.shp$circumference[arbres_lyon.shp$circumference == 0] <- NA
ggplot(data = arbres_lyon.shp, aes(circumference)) +
  geom_histogram(binwidth = 0.2)
```

On obtient encore pas mal de valeurs fortes mais la distribution fait un peu plus de sens. 

### Hauteur

Je pense que c'est un des critéres les plus difficiles à estimer et qui héberge souvent une proportion un peu plus forte de valeurs "rondes" (ici par exemple 30). Il est très peu probable d'avoir des arbres de plus de 50 m (j'ai aussi des doutes pour ceux de plus de 40 m).

```{r, "hauteur >= 50"}
table(arbres_lyon.shp$hauteurtot[arbres_lyon.shp$hauteurtot >= 50])
```

2020 est probablement une faute de frappes (20 et 20 ?). 50 m est une option possible (50 m c'est une piscine olympique et c'est presque impossible pour un feuillus, ici un platane). Les autres hauteurs sont donc aussi des erreurs. 

Ensuite, il y a 5047 arbres avec une hauteur nulle (`0`). Il est probable que ce 0 corresponde à des valeurs manquantes.

```{r, "hauteur NA"}
arbres_lyon.shp$hauteurtot[arbres_lyon.shp$hauteurtot >= 50] <- NA
arbres_lyon.shp$hauteurtot[arbres_lyon.shp$hauteurtot == 0] <- NA
```

```{r, "histo de verif"}
ggplot(data = arbres_lyon.shp, aes(hauteurtot)) +
  geom_histogram(binwidth = 1)
```

### Rayon de la couronne : rayoncouro

Il y a 5070 valeurs nulles pour le diamêtre de la courone du houppier.  Il me semble préferable d'attribuer NA. Dans les valeurs extrèmes seulement 25 et 29 sortent du lot et devraient être passer comme NA. 

```{r, "rayoncouro"}
arbres_lyon.shp$rayoncouro[arbres_lyon.shp$rayoncouro == 0]  <- NA
arbres_lyon.shp$rayoncouro[arbres_lyon.shp$rayoncouro >= 25] <- NA
ggplot(data = arbres_lyon.shp, aes(rayoncouro)) +
  geom_histogram(binwidth = .5)
```


### dateplanta et anneeplant

```{r, "dateplanta et anneeplant"}
summary(arbres_lyon.shp$dateplanta)
summary(arbres_lyon.shp$anneeplant)
```

Ce ne sont pas des critères présent dans le wiki. On les retrouve cependant relativement renseigné dans les arbres isolés de la métropole. Faut-il le garder ? 

Une rapide vérification indique des arbres plantés en 1616 et 1664 avec de petites diamètres. Les deux arbres plantés en 1861 et celui en 1894 ont d'assez gros diamètres sont plus credibles. Beaucoup d'arbres plantés en 1900 sont douteux mais il serait necessaire d'en savoir plus avant de leur attribuer NA. A l'opposé l'arbre planté en 2025 et celui en 2019 semble être des fautes de frappes et vont devoir également prendre NA pour valeur. 

```{r, "dateplanta"}
arbres_lyon.shp$rayoncouro[arbres_lyon.shp$dateplanta <= 1850] <- NA
arbres_lyon.shp$rayoncouro[arbres_lyon.shp$dateplanta >= 2019] <- NA
```


### mise en forme pour OSM

```{r, "renomer"}
arbres_lyon_final.shp <- arbres_lyon.shp %>%
  rename(genus = genre, 
         "species:fr" = essencefra, 
         height = hauteurtot,
         `start_date:FR:plantation` = dateplanta,
         taxon = essence,
         "ref:FR:Lyon:tree" = gid) %>%
  mutate(diameter_crown = rayoncouro * 2,
         "source:name" = "Arbres d'alignement de la métropole de Lyon",
         "source:addr" = "https://data.grandlyon.com/",
         denotation = "avenue") %>%
  select(-hauteurfut, -diametreco, -rayoncouro, -circonfere, -anneeplant, -architectu, -naturereve, -surfacecad, 
         -mobilierur, -commune, -codefuv, -nomvoie, -identifian, -numero, -codegenre, -filtre, -espece)
summary(arbres_lyon_final.shp)
```


```{r, "corrections de thuya, pirus et eudio"}
## attention facteurs
levels(arbres_lyon_final.shp$genus)[levels(arbres_lyon_final.shp$genus) == "Thuya"] <- "Thuja"
levels(arbres_lyon_final.shp$genus)[levels(arbres_lyon_final.shp$genus) == "Pirus"] <- "Pyrus"
levels(arbres_lyon_final.shp$genus)[levels(arbres_lyon_final.shp$genus) == "Evodia"] <- "Euodia"

```


#### rajout de Leaf_type et Leaf_cycle

```{r}
leaf <- read.csv2("leaft_type.csv", sep = "\t", stringsAsFactors = FALSE)
leaf[leaf$leaf_cycle == "evergreen and deciduous",] <- "deciduous and evergreen"
head(leaf)
```

Le fichier CSV provient du [wiki](https://wiki.openstreetmap.org/wiki/FR:Tag:natural%3Dtree).

Il pose un probleme interessant : des genres peuvent avoir des espèces décidues (deciduous) et sempervirentes (evergreen) : dans les chênes il y a les chênes pubescents et les chênes verts. 

```{r, "verfication des genres presents"}
sort(unique(arbres_lyon_final.shp$genus)[unique(arbres_lyon_final.shp$genus) %in% leaf$Genus]) # liste des genres presents
sort(unique(arbres_lyon_final.shp$genus)[!(unique(arbres_lyon_final.shp$genus) %in% leaf$Genus)]) # liste des genres absents
```

```{r, "ajout des genres manquants"}
leaf2 <- read.csv2("leaf_type_ajout.csv", sep = "\t", stringsAsFactors = FALSE) # ouverture du fichier complementaire
summary(leaf2)

leaf_tot <- rbind(leaf,leaf2) # rajout au fichier tiré du CSV
summary(leaf_tot)
```

```{r, "join sur genus"}
arbres_lyon_final.shp <- arbres_lyon_final.shp %>% # une jointure
                left_join(leaf_tot, by = c("genus" = "Genus"))
summary(arbres_lyon_final.shp)
```


### export

```{r, message=FALSE, "sous fichiers pour facilier l'export"}
outlist <- list() # initialisation d'un liste
longueur <- length(unique(arbres_lyon_final.shp$codeinsee)) # le nombre de fichier souhaité

for(i in 1:longueur) { 
  # on passe par une liste, c'est pas indispensable mais je voulais verifier un peu avant d'ecrire des fichier
  outlist[[i]] <- arbres_lyon_final.shp %>%
                        filter(codeinsee == unique(arbres_lyon_final.shp$codeinsee)[i]) 
  # on écrit des tas de fichiers 
st_write(outlist[[i]], dsn = paste0(unique(arbres_lyon_final.shp$codeinsee)[i], ".geojson"))
}

```

