---
title: "Imports Arbres SE"
author: "Olivier Leroy"
date: "25 avril 2019"
output: html_document
---

# Chargement des bibliothèques 

```{r, echo=FALSE}
### manip
library(dplyr) # manip de données en tidyverse
library(tibble)
library(tidyr)
library(lubridate) # date
library(stringr) # modif sur character

### visualisation
library(ggplot2) # la visualisation
library(tmap) # carto
library(tmaptools) # + outils pour tmap
library(ggmap)# carto +
library(leaflet) # carto web
library(rsconnect) # pour partager une carte
library(RColorBrewer) # des palettes

## analyse spatiale / carto
library(sp) # classes et methodes pour données spatiales pe déclassé par SF
library(rgdal) #gdal pour projection, crud et surtout export
library(rgeos) # geos, penser à installer libgeos++-dev avant, travail avec objet sp
library(sf) # nouveau package de classes et methodes spatiales doit "remplacer" rgdal et rgeos (et ofc sp) 
library(units) # gestion des unités pour ha
library(rmapshaper) #Visvalingam’s algorithm pour ms_simplify
```

# Lecture des données 

```{r}
arbres_se.shp <- st_read("data/arbres_se_brut.geojson")
summary(arbres_se.shp)
```

EPSG : 3946

25984 point 

Toutes les infos dans DESCRIPTION qui est une chaine de caractères 

# Recodage des données

```{r}
plot(arbres_se.shp)
```


## Pour le genre

```{r}
arbres_se.shp$genus <- word(arbres_se.shp$DESCRIPTION, 1) # ici on peut prendre le premier mot et assumer le genre, genus dans OSM
unique(arbres_se.shp$genus)
```

Il y a un "x" en première description et "indéterminé"

```{r}
arbres_se.shp[arbres_se.shp$genus == "x",]
```

Il semble que ce ne sont que les cyprès de Leyland et les Cyprés de Leyland glauque qui ne soient concernés. La meilleure solution est probablement de supprimé le "x"" 

```{r}
arbres_se.shp[arbres_se.shp$genus == "Indéterminé",]
```

Pour les "indéterminé"s (1072 cas) il me semble que cela correspond à des emplacements vide d'arbres, Ici je suis plus sur l'idée d'un import dans OSM de les supprimé car ils ne correspondent pas à des arbres.

```{r}
arbres_se.shp <- arbres_se.shp %>% 
        filter(! genus == "Indéterminé")
    
summary(arbres_se.shp)
```


## Pour l'espece

```{r}
unique(word(arbres_se.shp$DESCRIPTION, 2))
```

 Il semble y avoir au moins 4 problèmes "x", "sp.", et "". "inconnu", "Indéterminé"
 
```{r}
## attention c'est du base R, donc pas ultra lisibile
arbres_se.shp$species <- "0" # initialisation
arbres_se.shp$species[word(arbres_se.shp$DESCRIPTION, 2) == ""] <- NA # les espaces en NA pe à verifier
arbres_se.shp$species[word(arbres_se.shp$DESCRIPTION, 2) == "sp."] <- NA # sp en NA
arbres_se.shp$species[word(arbres_se.shp$DESCRIPTION, 2) == "inconnu"] <- NA # inconnu en NA

# pour "x" on va prendre les trois premier mot pour constituer l'hybride, c'est long car il y a pas mal d'indexation 
arbres_se.shp$species[word(arbres_se.shp$DESCRIPTION, 2) == "x"] <- paste(word(arbres_se.shp$DESCRIPTION, 1)[word(arbres_se.shp$DESCRIPTION, 2) == "x"], word(arbres_se.shp$DESCRIPTION, 2)[word(arbres_se.shp$DESCRIPTION, 2) == "x"], word(arbres_se.shp$DESCRIPTION, 3)[word(arbres_se.shp$DESCRIPTION, 2) == "x"])
# ce qui reste est le cas classic genre + espece
arbres_se.shp$species[arbres_se.shp$species == "0"] <-
        unique(paste(word(arbres_se.shp$DESCRIPTION, 1)[arbres_se.shp$species == "0"], word(arbres_se.shp$DESCRIPTION, 2)[arbres_se.shp$species == "0"]))

# un test
unique(arbres_se.shp$species)
```
 
 
 
 