---
title: "Les arbres isolés dans Open Street Map"
author: "Olivier Leroy"
date: "24 octobre 2018"
output: pdf_document
---

```{r setup, include=FALSE}
knitr::opts_chunk$set(echo = TRUE)
### DB
library(RPostgreSQL) # fait le lien avec postgre, utilise DBI

### manip
library(dplyr) # manip de données en tidyverse
library(tibble)

### visualisation
library(ggplot2) # la visualisation
library(tmap) # carto

## analyse spatiale / carto
library(sp) # classes et methodes pour données spatiales pe déclassé par SF
library(rgdal) #gdal pour projection, crud et surtout export
library(rgeos) # geos, penser à installer libgeos++-dev avant, travail avec objet sp
library(sf) # nouveau package de classes et methodes spatiales doit "remplacer" rgdal et rgeos (et ofc sp) 
library(units) # gestion des unités pour ha
```

# Jeux de données

Les données sont issues d'un import d'OSM via <https://www.geofabrik.de/>. L'import c'est fait dans une BD Postgresql (10) avec les extensions postgis, postgis_topology et hstore. Pour avoir les noms des contributeurs et la date il faut s'identifier sur le site.

## Création de la BD

La base à d'abord été crée : en psql, et connecté en postgres (sudo -i -u postgres)
```{sql, eval = FALSE}
CREATE DATABASE [sonpetitnom];
CREATE EXTENSION postgis;
CREATE EXTENSION postgis_topology;
CREATE EXTENSION hstore;
```

## import/peuplement de la BD

Puis importée via [osm2pgsql](https://wiki.openstreetmap.org/wiki/Osm2pgsql)

```{bash, , eval = FALSE}
sudo -u postgres osm2pgsql -d [sonpetitnom]--slim --cache 10000 --number-processes 2 --hstore -x --multi-geometry /home/lo82302h/Téléchargements/france-latest.osm.bz2 -W 
```

-d indique la DB osmdbfrance \hfill\break
- -slim permet de sauver les données temporaires dans la DB plutot que dans la RAM \hfill\break
- -hstore indique qu'il y un type de données hstore (spécifique à postgreSQL) \hfill\break
- -x ajoute les infos extras comme le contributeurs \hfill\break
-C --cache indique la RAM à utilisée \hfill\break
- -multi-geometry va créer des geometries multiples plutôt que de séparer en simple \hfill\break
-W demande le code ici de postgres \hfill\break

# Analyse exploratoire

## stats de base

Au moment de l'import (mi-otobre) il y avait 762167 lignes correspondant à des arbres isolés (natural=tree). Ils étaient renseignés par 27 champs (en plus de 'tags' et 'natural') completés par 146 champs dans tags. Cela ne fait donc rien que pour les arbres isolés 173 champs. 

Species est le champs le plus renseigné : 98874 valeurs non nulles, soit près de 13%. 

```{r, include=FALSE}

pw <- {
  "osm117" # oui c'est pas top de l'ecrire
}

# charge les drivers pour postgre 
drv <- dbDriver("PostgreSQL")
# class(drv) #une verif

# fais un pont vers la db réutilisable
# ici j'ai pris une db en local pour tester
# con sera utilisé pour chaque connection et pkoi le franciser
con <- dbConnect(drv, dbname = "osmdbfrance",
                 host = "localhost", port = 5432, # attention 5432 par défaut
                 user = "postgres", password = pw) # idem pour user
rm(pw) # mouais

arbretemp_tags <- dbGetQuery(con, "SELECT * FROM arbres_osm_tags;")
dim(arbretemp_tags)
names(arbretemp_tags)

querychamps <- "SELECT * 
                FROM planet_osm_point
                WHERE planet_osm_point.natural = 'tree';"

nom_champs <- dbGetQuery(con, querychamps)
names_champs <- nom_champs %>% # on prends le total
    summarise_all(funs(sum(!is.na(.)))) # on compte ceux renseignés

arbretemp <- nom_champs[,names_champs > 0] # on ne garde que les champs renseignés
# on groupe les deux tables
arbres_osm <- full_join(arbretemp, arbretemp_tags, by = "osm_id") #ici un bind_col pourrair aussi marcher

names_champs <- arbres_osm %>% 
    summarise_all(funs(sum(!is.na(.)))) %>% 
    t() 
    
names_champs <- rownames_to_column(as.data.frame(names_champs), var = "champs") # on passe les noms de champs dans une variable
 
names_champs <- names_champs %>% 
    arrange(desc(V1)) # on range par ordre decroissant

names_champs <- names_champs[-c(1:4),] # on retire les valeurs toujours présentent

```


```{r}
names_champs[1:30,] %>% 
    ggplot( aes(x = reorder(champs, V1), y = V1)) +
    geom_bar(stat = "identity") +
    coord_flip()+
    ylab("Nombres d'arbres") +
    xlab("Champs")
```

### Répartition du champ "species"

On a une répartition très urbaine des arbres isolés réferencés dans OSM. Difficile à dire si il y a une logique sur ceux possedant une information de type "espèce", il semble cependant qu'il y ait des "clusters"

```{r, include=FALSE}

france.shp <- st_read(con,  query = "SELECT name, way
FROM planet_osm_polygon
WHERE boundary = 'administrative'  AND admin_level = '4';")

france.shp$surface_ha <-  set_units(st_area(france.shp), value = ha) # on calcul la surface en ha

# on filtre par la surface pour enlever les paradis fiscaux
# on a encore un problème avc des îles italiennes aux larges de la corse, on vire Toscanna
# les objets units doivent être filtrés ou indexés par d'autre objets units d'ou le set_units(x, value = ha)
# pas certains que dplyr aime du coup c'est du r:base
plot(france.shp[france.shp$name != "Toscana" & france.shp$surface_ha > set_units(30000, value = ha),])
france.shp <- france.shp[france.shp$name != "Toscana" & france.shp$surface_ha > set_units(30000, value = ha),]

species.shp <- st_read(con,  query = "SELECT way, tags -> 'species' AS species
FROM planet_osm_point
WHERE planet_osm_point.natural = 'tree';")

species.shp$especes <- factor(ifelse(is.na(species.shp$species), 0, 1))
```

```{r, fig.align= "center"}
 tm_shape(st_simplify(st_geometry(france.shp)), dTolerance = 100) + # attention il a un simplify pour aller plus vite
    tm_borders("grey") +
    tm_shape(species.shp) +
        tm_dots(alpha = 0.4, col = "especes", palette = c("#8be0b3", "red"))
```

Il y a 1813 valeurs différentes. Le wiki indique que "species" doit correspondre au nom latin (binomial).

On trouve plusieurs écart à cette règle :

* Les cas d'une information plus précise  : le cultivar ou la variété de mentionné (avec plusieurs syntaxes possibles)
* Les cas de nomenclatures différentes : première lettre du descripteur
* Les erreurs :
    + Des plantes non ligneuses " iris versicolor" par exemple.
    + Uniquement le nom du genre : "platanus" / "Platanus"
    + Des noms vernaculaires, dans des langues variées : "Olivette blanche"
    + Des choses étranges : "OEIL"
    + etc...

#### Prenons le cas des platanes

Pour savoir où en sont les botanistes j'ai utilisé [TRNS](http://tnrs.iplantcollaborative.org/)

```{r}
#on enléve la geométrie
species.dat <- st_set_geometry(species.shp, value = NULL)
# un premier grep pour se rapprocher 
temp <- unique(species.dat$species)[grep(pattern = "atan", unique(species.dat$species))]  
# on enleve les érables, tillieul et robinier
paste("on obtient",  length(temp[grep(pattern = "^A|T|R", temp, invert = T)]), "descripteurs pour platanes")

```

```{r}
species.dat %>%
    filter(species %in% temp[grep(pattern = "^A|T|R", temp, invert = T)]) %>%
    group_by(species) %>%
    summarize(comptage = n()) %>%
    arrange(desc(comptage))  %>%
    print(n = Inf)
```

Ces 32 descripteurs couvrent 15350 arbres. Avant de regarder la botanique en detail il y a plusieurs problèmes. 

##### Les noms de genre :  

Le nom de genre devrait être mis dans l'attribut Key:genus. Selon le wiki osm pour ce dernier il doit être en latin et capitalisé. On retrouve dans cette categorie : platanus, Platanus, platane, platanes, Platanus sp ou encore Platanus n. sp.

##### les fautes de frappes

Elles sont des plusieurs types: 
* Il y a l'absence de capitalisation du genre, la capitalisation du nom d'espèce et celle du croisememt (moins tranché)
* La coquille : Platanus aceriofolia





#### les arbres de reveries et d'OSM

```{r}
esp <- read.csv("nomsp_nomverma.csv", sep = "\t") # lecture du fichier

species.dat %>%
    filter(species %in% esp$Species) %>%
    group_by(species) %>%
    summarize(comptage = n()) %>%
    arrange(desc(comptage)) %>%
    print(n = Inf)
```

