---
title: "creation_db_arbre_monde´"
author: "Olivier Leroy"
date: "10/24/2021"
output: html_document
---

```{r setup, include=FALSE}
knitr::opts_chunk$set(echo = TRUE)
```


## Contexte

Sur mon laptop les arbres d'OSM monde sont un peu trop volumineux pour executer certaines operations (pr exemple changer de projection). Pour repondre à ce problème je vais passer par une BD PostgreSQL/Postgis et faire une part de ces operations dedans. 


Postgres 13 et postgis 3 ont été installés. Je n'ai pas touché à l'administration de Postgres vu que je suis en local mais c'est à faire au besoin. 


## Création de la base

```bash
sudo su - postgres
```

Une fois loggué on va créer un nouveau user 

```bash
createuser --interactive -P oli
```

Je lui ai ainsi donné des droits de création et un pwd (c'est tout).

En user postgres: 

```sql
create database arbremonde;
create schema if not exists postgis;
alter database arbremonde set search_path=public, postgis, contrib;
grant all privileges on database arbremonde to oli;
```

On se connecte sur la db (`\connect arbremonde`).

```sql
create table adresse_temp (id varchar(11) primary key,
 lat float, lon float);
``` 

La production du CSV c'est faite avec R et à du être adaptée. J'ai rencontré comme problème:

 1. Lors de l'import des csv il est important de bien spécifier les data types. Dans ce cas pour faciliter la lecture du champs ID de l'objet OSM j'ai décider de le passer en `character` 
 
```{r, eval=FALSE}
liste_csv <- list.files("data/coord/", 
                        full.names = TRUE)

bbox2 <- lapply(liste_csv, 
               read.table, 
               quote = "", 
               sep = "\t", 
               header = TRUE,
               col.names = c("id", "lat", "lon"), 
               colClasses = c("character", "numeric", "numeric"))

bbox2 <- do.call("rbind", bbox2)
```

 2. Pour l'écriture du csv il faut retirer les `""` car il en rajoute si on lui spécifie le type de data en `varchar`. 

Puis pour l'écriture: 

```{r, eval=FALSE}
write.table(bbox2, 
            "data/arbre_monde.csv",
            col.names = FALSE,
            row.names = FALSE,
            quote = FALSE,
            sep = ",")
```


Dans `psql` :

```psql
\cd /mon_path/complet/vers_Adress_temp
\! pwd
\copy adresse_temp  from 'arbre_monde.csv' delimiter ',' ;
```

Je teste sur un petit jeux de données (1000 lignes) avant de faire les opérations sur l'ensemble.

```sql
update table_test set geog = ST_SetSRID(ST_MakePoint(lon, lat), 4326)::geography; 
```
